【裁判字號】    92,上訴,824
【裁判日期】    920611
【裁判案由】    違反稅捐稽徵法等
【裁判全文】
臺灣高等法院高雄分院刑事判決                    九十二年度上訴字第八二四號
    上  訴  人  乙○○
    即  被  告
右上訴人因違反稅捐稽徵法等案件，不服臺灣高雄地方法院九十一年度訴字第三一三
一號，中華民國九十二年三月二十四日第一審判決（起訴案號：臺灣高雄地方法院檢
察署九十一年度偵字第二二五九四號）提起上訴，本院判決如左：
    主  文
原判決撤銷。
乙○○幫助納稅義務人以詐術逃漏稅捐，處有期徒刑參月，如易科罰金，以參佰元折
算壹日，緩刑貳年。
    事  實
一、乙○○以其前妻許玉英之名義（許玉英因違反稅捐稽徵法，經本院判處有期徒刑
    三月確定），在高雄市新興區○○○路十四號九樓之四登記設立獨資商號「大鵝
    湖視聽歌唱」ＫＴＶ店，為該店之實際負責人，並為填製扣繳憑單等業務上文書
    之人。乙○○明知甲○○並未於民國八十八年間在「大鵝湖視聽歌唱」工作及支
    薪，竟基於業務上登載不實及幫助逃漏稅捐之故意，利用不知情之成年會計師，
    製作內容為甲○○於八十八年四月至同年六月間，有在該店工作並支領新台幣（
    下同）三萬五千元之薪資等不實事項之各類所得扣繳暨免扣繳憑單後，向財政部
    高雄市國稅局提出申報以之行使，以此方式使「大鵝湖視聽歌唱」店之營業成本
    增加，營利所得減少，幫助「大鵝湖視聽歌唱」店逃漏營利事業所得稅額總計八
    千七百五十元，已足以生損害於甲○○及稅捐稽徵機關對於稅捐稽徵之正確性。
    嗣經甲○○於九十年二月十九日，向財政部台灣省南區國稅局潮州稽徵所提出檢
    舉，始知上情。
二、案經本院依法告發並函送臺灣高雄地方法院檢察署檢察官偵查起訴。
    理  由
一、訊據上訴人即被告乙○○固不否認其為「大鵝湖視聽歌唱」之實際負責人，並將
    被害人甲○○資料提供並委由不知情之會計師報稅之事實，惟矢口否認有何右揭
    業務上登載不實及幫助逃漏稅捐之犯行，辯稱：甲○○曾前來應徵，當時店要結
    束營業，伊沒有核對清楚，才誤以為甲○○是正式員工，而誤為申報云云。經查
    ，證人即被害人甲○○確實未在被告所經營「大鵝湖視聽歌唱」店工作並支領薪
    資，而係在屏東一家名為「百花宮」之ＫＴＶ店工作之事實，業據證人甲○○於
    原審審理中（見原審卷第五十三頁），及另案即被告前妻許玉英違反稅捐稽徵法
    案件（本院九十一年度上訴字第一一三三號）之偵查、台灣高雄地方法院審理中
    均證述一致，且被告於本院九十一年上訴字第一一三三號案件審理中，已明確供
    稱：伊並未僱用甲○○，甲○○有去應徵，但實際上並未在該「大鵝湖視聽歌唱
    」工作，甲○○的資料是伊提供給會計事務所的等語（見該案一審卷第九十一頁
    ），被告既身為「大鵝湖視聽歌唱」之實際負責人，則對該店員工之僱用及支薪
    情況自應知之甚詳，且於申報營利事業所得稅時，計算支付員工之對象及數額均
    應會注意為之，以避免發生多繳或逃漏營利事業所得稅之情事，豈有將不曾在該
    店工作之人誤為員工而申報之理，是被告前揭辯解，僅係事後卸責之詞，不足採
    信。另「大鵝湖視聽歌唱」店因被告虛偽申報被害人之薪資，因此逃漏營利事業
    所得稅八千七百五十元，亦經本院於九十一年度上訴字第一一三三號案件中認定
    屬實，復有該案卷內所附八十八年度營利事業所得稅結算申報書、核定通知書、
    甲○○八十八年度各類所得扣繳暨免扣繳憑單及該段期間工作證明各一紙在卷可
    憑，本案事證明確，被告犯有前述業務上登載不實及幫助逃漏稅捐之犯行，均應
    堪認定。
二、查被告為「大鵝湖視聽歌唱」店之實際負責人，負責該店有關經營事項，自屬從
    事業務之人，且為申報營利事業所得稅而填製各類所得扣繳暨免扣繳憑單，係附
    隨其業務而製作，應為被告業務上所掌之文書，是核被告所為，係犯刑法第二百
    十六條、第二百十五條之行使業務上登載不實文書罪，及稅捐稽徵法第四十三條
    第一項之幫助納稅義務人，以詐術逃漏稅捐罪。被告利用不知情之成年會計師填
    製前揭不實之扣繳憑單，並持以申報營利事業所得稅以之行使，應就被告所犯前
    述行使業務上登載不實罪部分，論以間接正犯。被告登載不實事項於業務上文書
    後持以行使，其業務上登載不實之低度行為，應為行使之高度行為所吸收，不另
    論罪。被告所犯前揭行使業務上登載不實文書罪及幫助納稅義務人，以詐術逃漏
    稅捐罪二罪間，有方法目的之牽連關係，應從一重之幫助逃漏稅捐罪處斷。公訴
    人雖就被告所犯幫助逃漏稅捐罪部分，認係涉犯稅捐稽徵法第四十一條之納稅義
    務人以詐術逃漏稅捐罪嫌，惟查，「大鵝湖視聽歌唱」係獨資商號，且登記負責
    人為許玉英，此有高雄市政府營利事業設立登記申請書一紙在卷可查，是被告雖
    為「大鵝湖視聽歌唱」店之實際經營者，惟究非屬稅捐稽徵法第四十一條所規定
    之納稅義務人，故被告應係以幫助之故意，以前揭業務上登載不實之方式，幫助
    「大鵝湖視聽歌唱」商號逃漏稅捐，自係觸犯稅捐稽徵法第四十三條第一項之幫
    助納稅義務人逃漏稅捐罪，公訴人顯有誤認，應予敘明。
三、公訴意旨雖另以被告有偽造被害人自八十八年四月起至同年六月間止，在「大鵝
    湖視聽歌唱」店工作並支薪三萬五千元之工資表，並持以申報營利事業所得稅之
    事實，而認被告此部分亦涉犯有刑法第二百十六條、第二百十條之行使偽造私文
    書罪嫌。惟查，被害人僅係提出檢舉有遭被告虛偽申報支薪之事實，並未指述被
    告亦有偽造前揭工資表，且依卷附證據，亦無該紙工資表在卷可資佐證，是公訴
    人所指前揭犯罪事實，並無證據足資證明，惟依公訴意旨認此部分與前揭罪科刑
    部分，有方法結果之牽連關係，本院爰不另為無罪之諭知，併此敘明。
四、原審以被告罪證明確，予以論罪科刑，固非無見。惟查，被告另犯有稅捐稽徵法
    第四十三條第一項之幫助納稅義務人，以詐術逃漏稅捐罪，已如前述，原審未查
    ，僅論以被告犯有業務上登載不實罪，尚有未洽。被告上訴意旨仍否認犯罪，雖
    無理由，惟原判決既有上揭可議之處，自應由本院予以撤銷改判。爰審酌被告雖
    否認犯行，惟被告虛偽申報之所得數額僅三萬五千元，數額不高，且所幫助逃漏
    稅捐之數額，亦僅八千七百五十元，犯罪情節尚輕及其他一切情狀，量處如主文
    所示之刑，並諭知易科罰金之折算標準。查被告雖於七十二年間有因票據法等罪
    而判處有期徒刑七月，拘役一百二十日，並於七十五年七月三十一日執行完畢，
    惟嗣後五年內並未再受有期徒刑以上之宣告，此有台灣高等法院被告全國前案資
    料表一紙在卷可查，被告犯罪情節尚輕，其經此起訴審判，當知所警惕，應無再
    犯之虞，本院認被告前所宣告之刑，以暫不執行為適當，爰一併諭知緩刑二年，
    以啟自新。
據上論斷，應依刑事訴訟法第三百六十九條第一項前段、第三百六十四條、第二百九
十九條第一項前段，稅捐稽徵法第四十三條第一項，刑法第十一條前段、第二百十六
條、第二百十五條、第五十五條、第七十四條第二款、第四十一條第一項、罰金罰鍰
提高標準條例第一條前段、第二條，判決如主文。
本案經檢察官方娜蓉到庭執行職務。
中         華          民          國      九十二   年   六  月   十一  日
                              臺灣高等法院高雄分院刑事第一庭
                                  審判長法官  曾永宗
                                        法官  郭玫利
                                        法官  邱永貴
右正本證明與原本無異。
檢察官如不服本判決應於收受本判決後十日內向本院提出上訴書狀，其未述上訴理
由者，並得於提起上訴後十日內向本院補提理由書狀（均須按他造當事人之人數附繕
本)「切勿逕送上級法院」。
被告不得上訴。
                                      書記官  梁雅華
中    華    民    國      九十二      年      六      月     十二   日
附錄：本判決論罪科刑法條全文
稅捐稽徵法第四十一條
 (逃漏稅捐之處罰)
納稅義務人以詐術或其他不正當方法逃漏稅捐者，處五年以下有期徒刑、
拘役或科或併科新台幣六萬元以下罰金。
稅捐稽徵法第四十三條
 (教唆或幫助逃漏稅捐等之處罰)
教唆或幫助犯第四十一條或第四十二條之罪者，處三年以下有期徒刑、拘
役或科新台幣六萬元以下罰金。
稅務人員、執行業務之律師、會計師或其他合法代理人犯前項之罪者，加
重其刑至二分之一。
稅務稽徵人員違反第三十三條規定者，除觸犯刑法者移送法辦外，處一萬
元以上五萬元以下罰鍰。
中華民國刑法第二百一十五條
 (業務上文書登載不實罪)
從事業務之人，明知為不實之事項，而登載於其業務上作成之文書，足以
生損害於公眾或他人者，處三年以下有期徒刑、拘役或五百元以下罰金。
中華民國刑法第二百一十六條
 (行使偽造變造或登載不實之文書罪)
行使第二百十條至第二百十五條之文書者，依偽造、變造文書或登載不實
事項或使登載不實事項之規定處斷。
      主  文
      事  實
      理  由


司法院資訊處製作；財團法人民間司法改革基金會備份。
